【裁判字號】    99,審訴,3941
【裁判日期】    991230
【裁判案由】    毒品危害防制條例
【裁判全文】
臺灣高雄地方法院刑事判決            99年度審訴字第3941號
公  訴  人  臺灣高雄地方法院檢察署檢察官
被      告  楊文孝
上列被告因毒品危害防制條例案件，經檢察官提起公訴（98年度
毒偵字第5716號）嗣本院訊問被告後，因被告就其被訴事實為有
罪之陳述，經詢問被告及檢察官之意見後，合議庭裁定由受命
法官依簡式審判程序獨任審理，並判決如下：
    主  文
楊文孝施用第一級毒品，累犯，處有期徒刑壹年。又施用第二級
毒品，累犯，處有期徒刑伍月。應執行有期徒刑壹年肆月。
    事  實
一、楊文孝前於民國88年間因施用毒品案件，經本院以88年度毒
    聲字第4494號裁定送觀察勒戒後，因認有繼續施用毒品傾向
    ，再以88年度毒聲字第6383號裁定令入戒治處所施以強制戒
    治，期間經停止戒治、撤銷停止戒治，於90年1 月9 日因戒
    治期滿執行完畢，經臺灣高雄地方法院檢察署檢察官於90年
    度戒毒偵字第146 號為不起訴處分確定。復於上開強制戒治
    執行完畢釋放後5 年內，於90年間再因施用毒品案件，經本
    院裁定送強制戒治，並以90年度訴字第2226號判處有期徒刑
    7 月確定。又因施用毒品案件，經本院分別以97年度審訴字
    第2682號、98年度審訴字第1880號各判處有期徒刑9 月、8
    月確定，2 罪接續執行，，於99年4 月21日因縮短刑期假釋
    出監，並交付保護管束，至99年6 月15日期滿未經撤銷假釋
    ，視為徒刑執行完畢。詎其不知悔改，明知海洛、甲基安非
    他命因業經毒品危害防制條例第2 條第2 項第1 、2 款明定
    為第一、二級毒品，不得非法施用，仍基於施用第一級毒品
    海洛因、第二級毒品甲基安非他命之犯意，於99年7 月13日
    8 時許，於其位在高雄市○○區鎮○街4 之10號住處，先後
    以海洛因摻水置於針筒內注射、玻璃球燒烤之方式，施用第
    一級毒品海洛因、第二級毒品甲基安非他命各1 次。嗣於同
    年7 月14日11時11分許，因其為列管毒品人口，經警方通知
    採集尿液送驗，檢驗結果呈嗎啡、可待因、安非他命、甲基
    安非他命陽性反應，始悉上情。
二、案經高雄縣政府警察局鳳山分局報告臺灣高雄地方法院檢察
    署檢察官偵查起訴。
    理  由
一、本件被告楊文孝所犯均為死刑、無期徒刑、最輕本刑為3 年
    以上有期徒刑以外之罪，其於審判程序中就被訴事實為有罪
    之陳述，經本院告知簡式審判程序之旨，並聽取當事人意見
    後，認宜進行簡式審判程序，爰依刑事訴訟法第273 條之1
    第1 項規定，裁定進行簡式審判程序，合先敘明。又簡式審
    判程序之證據調查，依刑事訴訟法第273 條之2 規定，不受
    同法第159 條第1 項審判外陳述排除之限制，再被告對於卷
    內之各項證據亦不爭執證據能力（本院卷第29頁背面、第30
    頁），故卷內所列之各項證據，自得作為證據，先予敘明。
二、前揭事實，業據被告楊文孝於警偵訊及本院審理中坦承不諱
    ；其為警查獲時所採尿液經送檢驗結果（檢體編號：15838
    ），確呈嗎啡、可待因、安非他命、甲基安非他命之陽性反
    應，此有應受尿液採驗人尿液檢體採集送驗紀錄表、長榮大
    學確認報告各1份（參警卷第3-1、3-2頁）在卷可稽。綜上
    所述，被告上開任意性之自白既有前揭證據可佐，核與事實
    相符，自得採為論罪科刑之依據。又被告有犯罪事實欄所載
    之犯罪前科及執行情形，有臺灣高等法院被告前案紀錄表1
    份在卷可稽，是本案事證已臻明確，被告犯行洵堪認定。
三、按毒品危害防制條例於92年7 月9 日修正公布，自93年1 月
    9 日施行，其中第20條、第23條將施用毒品之刑事處遇程序
    程序，區分為「初犯」及「5 年內再犯」、「5 年後再犯」
    。依其立法理由之說明：「初犯」，經觀察、勒戒或強制戒
    治後，應為不起訴處分或不付審理之裁定；經觀察、勒戒或
    強制戒治執行完畢釋放後，「5 年內再犯」者，因其再犯率
    甚高，原實施之觀察、勒戒及強制戒治既已無法收其實效，
    爰依法追訴或裁定交付審理。至於經觀察、勒戒或強制戒治
    執行完畢釋放後，「5 年後再犯」者，前所實施之觀察、勒
    戒或強制戒治已足以遮斷其施用毒品之毒癮，為期自新及協
    助其斷除毒癮，仍適用「初犯」規定，先經觀察、勒戒或強
    制戒治之程序。從而依修正後之規定，僅限於「初犯」及「
    5 年後再犯」2 種情形，始應先經觀察、勒戒或強制戒治程
    序。倘被告於5 年內已再犯，經依法追訴處罰，縱其第3 次
    （或第3次 以上）再度施用毒品之時間，在初犯經觀察、勒
    戒或強制戒治執行完畢釋放5 年以後，已不合於「5 年後再
    犯」之規定，且因已於「5 年內再犯」，顯見其再犯率甚高
    ，原實施觀察、勒戒或強制戒治，已無法收其實效，即應依
    該條例第10 條 處罰（最高法院95年5 月9 日第7 次刑事庭
    會議決議參照）。本件被告前因施用毒品案件，經送強制戒
    治，於90年1 月9日 執行完畢，嗣因施用毒品案件，經本院
    裁定送強制戒治，並以90年度訴字第2226號判處有期徒刑7
    月確定，於93年11 月19 日執行完畢出監，有臺灣高等法院
    被告前案紀錄表1 份在卷可按，故被告於前述強制戒治執行
    完畢釋放後，5 年內再犯上開施用毒品罪，並經判決確定，
    則其再度犯本件施用毒品犯行，雖距前述強制戒治執行完畢
    釋放後已逾5 年，揆諸前開說明，仍應依法論科。
四、核被告楊文孝所為，係犯毒品危害防制條例第10條第1 項之
    施用第一級毒品罪及同條第2 項之施用第二級毒品罪。被告
    因施用而持有海洛因、甲基安非他命之低度行為，應為施用
    之高度行為所吸收，均不另論罪。又被告所犯上開2 罪，犯
    意各別，罪質各異，行為互殊，應予分論併罰。又被告有犯
    罪事實欄所載之犯罪前科及執行情形，有臺灣高等法院被告
    前案紀錄表1 份在卷可查，其於上開有期徒刑執行完畢後5
    年內，故意再犯本件有期徒刑以上之2 罪，均為累犯，爰均
    依刑法第47條第1 項之規定加重其刑。審酌被告歷經觀察勒
    戒、強制戒治，然仍未戒除毒癮，且有多次施用毒品前科，
    經科刑服刑之後，又再犯本件，足見其對毒品依賴甚深，且
    其意志不堅，復未能因此心生警惕，故量刑不宜過低，惟念
    其施用毒品之行為，尚未危害他人，且於本院審理中已坦承
    犯行，犯罪後態度良好等一切情狀，暨檢察官之求刑，爰分
    別量處如主文所示之刑，並定其應執行之刑，以示懲儆。
據上論斷，應依刑事訴訟法第273條之1第1項、第299條第1項前
段，毒品危害防制條例第10條第1項、第2項，刑法第11條前段、
第47條第1項、第51條第5款，判決如主文。
本案經檢察官王清海到庭執行職務。
中    華    民    國    99    年    12   月    30     日
                  刑事第十庭   法  官  張  震
以上正本證明與原本無異。
如不服本判決應於收受判決後10日內向本院提出上訴書狀，並應
敘述具體理由。其未敘述上訴理由者，應於上訴期間屆滿後20日
內向本院補提理由書(均須按他造當事人之人數附繕本)「切勿逕
送上級法院」。
中    華    民    國    99    年    12    月    30    日
                               書記官  邱家銘
附錄本判決論罪科刑之法條：
毒品危害防制條例第10條
施用第一級毒品者，處6月以上5年以下有期徒刑。
施用第二級毒品者，處3年以下有期徒刑。
附件：
臺灣高雄地方法院檢察署檢察官起訴書
                                    99年度毒偵字第5716號
    被      告  楊文孝  男  46歲（民國○○年○月○日生）
                        住高雄縣鳳山市鎮○街4之10號
                        國民身分證統一編號：Ｚ000000000號
上列被告因違反毒品危害防制條例案件，已經偵查終結，認應提
起公訴，茲將犯罪事實及證據並所犯法條分敘如下：
          犯罪事實
一、楊文孝前因施用毒品案件，經送觀察、勒戒後，認有繼續施
    用毒品傾向，復令入戒治處所施以強制戒治，於民國 90年1
    月9日執行完畢釋放，由本署檢察官以90年度戒毒偵字第146
    號為不起訴處分確定。復於上揭觀察、勒戒與強制戒治之執
    行完畢釋放後 5年內，又因施用毒品案件，經臺灣高雄地方
    法院先後以 90年度訴字第2226號判決有期徒刑7月、及93年
    度訴字第 2825號判決有期徒刑8月確定，其後再因施用毒品
    案件，經臺灣高雄地方法院分別以94年度訴字第3189號判決
    有期徒刑10月、及95年度訴字第2781判決有期徒刑1年2月（
    此部分嗣經裁定減刑為有期徒刑7月）確定，上揭2罪經接續
    執行，於96年10月12日縮刑期滿執行完畢出監。再因施用毒
    品案件，經臺灣高雄地方法院以98年度審訴字第1880號判決
    有期徒刑8月確定，於99年4月21日縮短刑期假釋出監，於99
    年 6月15日縮刑期滿執行完畢。詎其猶不知悔改，復分別基
    於施用第一、二級毒品之犯意，於99年7月13日8時許，在其
    位於高雄縣鳳山市鎮○街 4之10號住處內，先後施用第一級
    毒品海洛因與第二級毒品甲基安非他命各 1次。嗣因楊文孝
    為列管毒品人口，經警通知於 99年7月14日11時11分許至高
    雄縣政府警察局鳳山分局採集尿液送驗後，呈可待因、嗎啡
    、安非他命、甲基安非他命陽性反應，而獲悉上情。
二、案經高雄縣政府警察局鳳山分局報告偵辦。
        證據並所犯法條
一、證據清單暨待證事實
┌──┬───────────┬───────────┐
│編號│ 證    據    名    稱 │ 待    證    事    實 │
├──┼───────────┼───────────┤
│ 一 │被告楊文孝於警詢及本署│被告坦承有於上揭時、地│
│    │偵查中之自白。        │施用第一級毒品海洛因與│
│    │                      │第二級毒品甲基安非他命│
│    │                      │之事實。              │
├──┼───────────┼───────────┤
│ 二 │長榮大學確認報告、應受│被告尿液經送驗結果呈可│
│    │尿液採驗人尿液檢體採集│待因、嗎啡、安非他命及│
│    │送驗紀錄表（檢體編號：│甲基安非他命陽性反應，│
│    │15838）。             │足認被告確有施用第一級│
│    │                      │毒品海洛因及第二級毒品│
│    │                      │甲基安非他命之事實。  │
├──┼───────────┼───────────┤
│ 三 │本署檢察官90年度戒毒偵│被告曾因施用毒品案件受│
│    │字第 146號不起訴處分書│觀察、勒戒與強制戒治之│
│    │、刑案資料查註紀錄表、│執行完畢釋放後 5年內，│
│    │全國施用毒品案件紀錄表│又犯施用毒品之罪經依法│
│    │、矯正簡表。          │追訴處罰後，再犯本案施│
│    │                      │用毒品之罪嫌。        │
└──┴───────────┴───────────┘
二、核被告所為，係犯毒品危害防制條例第10條第1、2項之施用
    第一、二級毒品罪嫌。被告所犯前開 2罪，犯意各別，罪名
    不同，應予分論併罰。又被告曾受徒刑之執行完畢，此有卷
    附之刑案資料查註紀錄表可參， 5年以內故意再犯本案有期
    徒刑以上之罪，為累犯，請依刑法第 47條第1項規定加重其
    刑。
三、依毒品危害防制條例第23條第2項、刑事訴訟法第251條第1
    項提起公訴。
    此  致
臺灣高雄地方法院
中    華    民    國    99    年    10    月    20    日
                              檢  察  官  蕭  博  文
上正本證明與原本無異
中    華    民    國    99    年    10    月    26    日
                              書  記  官
毒品危害防制條例第10條
施用第一級毒品者，處 6 月以上 5 年以下有期徒刑。
施用第二級毒品者，處 3 年以下有期徒刑。

司法院資訊處製作；財團法人民間司法改革基金會備份。
